【裁判字號】    98,訴,1238
【裁判日期】    980901
【裁判案由】    偽造文書
【裁判全文】
臺灣彰化地方法院刑事判決              98年度訴字第1238號
公  訴  人  臺灣彰化地方法院檢察署檢察官
被      告  乙○○
                    號
                    （另案在臺灣嘉義監獄執行中）
上列被告因偽造文書案件，經檢察官提起公訴（98年度偵緝字第
216 號、98年度偵字第5561號），本院依簡式審判程序審理，並
判決如下：
    主  文
乙○○共同犯行使變造私文書罪，累犯，處有期徒刑肆月，如易
科罰金，以新台幣壹仟元折算壹日。
    犯罪事實
一、乙○○曾因違反毒品危害防制條例案件，經本院於民國92年
    3 月18日以92年度訴字第242 號判決判處應執行有期徒刑8
    月、3 月，並定應執行刑有期徒刑10月，於92年4 月3 日確
    定，經入監執行後，於93年11月8 日縮刑期滿執行完畢。詎
    其仍不知悔改，為逃避其另犯竊盜案件之刑責（其所犯竊盜
    案件，業經本院以97年度易字第701 號判處有期徒刑1 年6
    月，嗣經臺灣高等法院臺中分院以97年度上易字第1454號判
    決上訴駁回而告確定），竟與真實姓名年籍均不詳綽號「阿
    狗」之成年男子，共同基於行使變造私文書之犯意聯絡，於
    97年8 月下同某日（起訴書誤載為96年農曆過年前不詳時間
    ），在「阿狗」位於彰化縣員林鎮住處（起訴書誤載為乙○
    ○位於彰化縣福興鄉○○村○○街55之2 號住處），推由「
    阿狗」，以將原有日期黏貼再以電腦列印套印之方法，將財
    團法人彰濱秀傳紀念醫院於97年7 月8 日，由診治醫師甲○
    ○○○出具予乙○○之診斷證明書原本影印後，在影本上為
    如下之變造：應診日期欄：97年7 月2 日，變造為97年11月
    14日；醫生囑言欄：…97年7 月2 日入院…，…97年7 月8
    日出院…，變造為…97年11月14日入院…，…97年11月20日
    出院…；制作日期欄：97年7 月8 日，變造為97年11月20日
    ，而變造前述性質上屬私文書之診斷證明書，並持交乙○○
    於97年9 月3 日，在址設臺中市○區○○○路99號之臺灣高
    等法院臺中分院第14法庭，於臺灣高等法院臺中分院法官審
    理上開97年度上易字第1454號乙○○所涉竊盜案件時，當庭
    提出上揭變造之診斷證明書影本予該案承審法官，以資為不
    在場證明而行使之，足以損害於財團法人彰濱秀傳紀念醫院
    及該院甲○○○○就病患病歷管理之正確性暨臺灣高等法院
    臺中分院審理前述案件之正確性。嗣於同日，在臺灣高等法
    院臺中分院法官審理上開乙○○所犯竊盜案件時，乙○○即
    於有偵查犯罪權限之機關或人員發覺其所犯上述犯行前，主
    動向在場蒞庭具有偵查犯罪權限之檢察官自首前揭犯行，並
    願接受裁判，始偵知上情。
二、案經臺灣高等法院臺中分院檢察署函送臺灣彰化地方法院檢
    察署檢察官偵查暨臺灣彰化地方法院檢察署檢察官指揮彰化
    縣警察局和美分局報告臺灣彰化地方法院檢察署檢察官偵查
    起訴。
    理  由
一、按除被告所犯為死刑、無期徒刑、最輕本刑為3 年以上有期
    徒刑之罪或高等法院管轄第1 審案件者外，於刑事訴訟法第
    273 條第1 項程序進行中，被告先就被訴事實為有罪之陳述
    時，審判長得告知被告簡式審判程序之旨，並聽取當事人、
    代理人、辯護人及輔佐人之意見後，裁定進行簡式審判程序
    ；除簡式審判程序及簡易程序案件外，第1 審應行合議審判
    ，刑事訴訟法第273 條之1 第1 項、第284 條之1 分別定有
    明文。本件被告乙○○所犯係死刑、無期徒刑、最輕本刑為
    3 年以上有期徒刑或高等法院管轄第1 審案件以外之罪，並
    於本院行準備程序時就被訴事實為有罪之陳述，本院合議庭
    依前揭規定，經評議結果，裁定改由受命法官獨任行簡式審
    判程序，先予敘明。
二、上揭犯罪事實，迭據被告乙○○於警偵訊及本院審理時坦認
    不諱（詳臺灣彰化地方法院檢察署97年度偵字第8849號偵查
    卷宗第4 頁、98年度偵緝字第216 號偵查卷宗第8 頁、第15
    頁、本院98年8 月20日審理筆錄），並有變造之診斷證明書
    扣案及財團法人彰濱秀傳紀念醫院以98年5 月14日濱秀（醫
    ）字第980318號函檢送之未經變造之診斷證明書影本各1 紙
    附卷可憑（詳98年度偵緝字第216 號偵查卷宗第12頁、第18
    頁），此外，復有臺灣高等法院臺中分院97年度上易字第14
    54號被告所犯竊盜案件刑事卷宗可參，足見被告所為上開自
    白核與客觀事實相符而堪予採信。是本件事證至臻明確，被
    告犯行洵堪認定。
三、核被告所為：
（一）按刑法上所謂變造文書，指無製作權者，不變更原有文書
      之本質，擅自就他人所製作之真正文書，加以改造而變更
      其內容而言；倘該文書之本質已有變更，或已具有創設性
      時，即屬偽造，而非變造（最高法院92年度台上字第6838
      號判決意旨參照）。又按文書之影印本或複印本，與抄寫
      或打字者不同，實係原本內容之重複顯現，且其形式、外
      觀、即一筆一劃，亦毫無差異，於吾人社會生活上自可取
      代原本，被認為具有與原本相同之社會機能與信用性（憑
      信性），故在一般情形下皆可適用，而視其為原本制作人
      直接表示意思之內容，成為原本制作人所作成之文書，自
      非不得為偽造文書罪之客體，故若將原本予以影（複）印
      後，將原本之部分內容竄改，重加影印，其與無制作權人
      將原本竄改，作另一表示意思者無異，應成立變造文書罪
      （最高法院73年度台上字第3885號判例可資參照）。本案
      被告將診斷證明書原本影印後，在影本應診日期欄：97年
      7 月2 日，更改為97年11月14日；醫生囑言欄：…97年7
      月2 日入院…，…97年7 月8 日出院…，更改為…97年11
      月14日入院…，…97年11月20日出院…；制作日期欄：97
      年7 月8 日，更改為97年11月20日等字樣，而將診斷證明
      書影本部分內容竄改，其與無制作權人將其原本竄改，作
      另一表示其意思者無異，依上開判例及判決意旨說明，應
      屬變造而非偽造，是核被告所為，係犯刑法第216 條、第
      210 之行使變造私文書罪，其變造診斷證明書之低度行為
      ，為其持以行使之高度行為所吸收，不另論擬。其與真實
      姓名年籍均不詳綽號「阿狗」之成年男子間，就上開犯行
      ，有犯意聯絡及行為分擔，俱為共同正犯。
（二）第查，被告曾因違反毒品危害防制條例案件，經本院於92
      年3 月18日以92年度訴字第242 號判決判處應執行有期徒
      刑8 月、3 月，並定應執行刑有期徒刑10月，於92年4 月
      3 日確定，經入監執行後，於93年11月8 日縮刑期滿執行
      完畢，有臺灣高等法院被告前案紀錄表1 紙在卷可按，被
      告於受有期徒刑執行完畢後5 年內又故意再犯本案之罪，
      為累犯，應依刑法第47條第1 項規定，加重其刑。
（三）復按對於未發覺之罪自首而受裁判者，得減輕其刑，刑法
      第62條前段定有明文。而所謂發覺，係指有權偵查犯罪之
      機關或人員已知悉犯罪事實及犯罪之人而言。故雖知有犯
      罪事實，而不知犯罪人為何人時，犯罪人有受裁判之意思
      ，自動向其坦承，亦不失為自首。又自首已告知犯罪為已
      足，其所告知之內容不以與事實完全相符為必要。至自首
      之方式，不限於自行投案，即託人代理自首，並無不可，
      亦不以使用自首字樣為必要（最高法院91年度台上字第52
      03號判決意旨參照）。本案被告行為後，在臺灣高等法院
      臺中分院法官審理被告所犯竊盜案件時，被告即主動向在
      場蒞庭具有偵查犯罪權限之檢察官自白前揭犯行，並願接
      受裁判，有臺灣高等法院臺中分院97年度上易字第1454號
      被告所犯竊盜案件刑事卷宗可參，依上開判決意旨，應認
      被告符合自首要件，爰依刑法第62條前段之規定，減輕其
      刑，並依法先加後減之。
（四）爰審酌被告之素行，為規避其所犯竊盜犯行而為本件之犯
      罪動機，及其目的、被告之智識程度、犯罪之手段，被告
      所為行使變造私文書之犯行，足以生損害於財團法人彰濱
      秀傳紀念醫院及該院甲○○○○就病患病歷管理之正確性
      ，暨臺灣高等法院臺中分院審理前述案件之正確性，兼衡
      酌被告犯罪所生之具體危害程度，暨犯後業已坦承犯行，
      深具悔意，犯罪後態度良好等一切情狀，量處如主文所示
      之刑，並諭知易科罰金之折算標準。至卷附變造之診斷證
      明書，業據被告提供予臺灣高等法院臺中分院法官而行使
      之，已如前述，已離被告持有而非屬被告所有，礙難依刑
      法第38條規定宣告沒收之，附此敘明。
據上論斷，應依刑事訴訟法第273 條之1 第1 項、第299 條第1
項前段，刑法第28條、第216 條、第210 條、第47條第1 項、第
62條前段、第41條第1 項前段，判決如主文。
本案經檢察官紀雅惠到庭執行職務。
中    華    民    國    98    年    9     月    1     日
                  刑事第四庭      法  官  游秀雯
以上正本證明與原本無異。
如不服本判決應於收受判決後10日內向本院提出上訴書狀，並應
敘述具體理由。其未敘述上訴理由者，應於上訴期間屆滿後20日
內向本院補提理由書 (均須按他造當事人之人數附繕本)「 切勿
逕送上級法院」。
告訴人或被害人對於判決如有不服具備理由請求檢察官上訴者，
其上訴期間之計算係以檢察官收受判決正本之日期為準。
中    華    民    國    98    年    9     月    1     日
                                  書記官  謝志鑫
附錄本案論罪科刑法條全文
中華民國刑法第210條
偽造、變造私文書，足以生損害於公眾或他人者，處5 年以下有
期徒刑。
中華民國刑法第216條
行使第210 條至第215 條之文書者，依偽造、變造文書或登載不
實事項或使登載不實事項之規定處斷。


司法院資訊處製作；財團法人民間司法改革基金會備份。
